臺灣宜蘭地方法院民事裁定
111年度聲字第35號
聲  請  人
即  原  告  簡林雅玲
訴訟代理人  林世超律師
上列聲請人因與相對人劉阿合等間請求塗銷地上權登記等事件（
本院108年度重訴字第93號），聲請退還溢繳裁判費，本院裁定
如下：
    主  文
聲請人溢繳之第一審裁判費新臺幣貳拾柒萬捌仟參佰陸拾陸元，
准予返還。
    理  由
一、按「訴訟費用如有溢收情事者，法院應依聲請並得依職權以
    裁定返還之。」「前項聲請，至遲應於裁判確定或事件終結
    後三個月內為之。」民事訴訟法第77條之26第1項、第2項定
    有明文。所謂溢收，係專指訴訟費用因誤會或其他原因而有
    溢收情事者而言，例如法院對訴訟標的價額計算有誤而導致
    溢收裁判費、或當事人因誤少為多而溢繳之情形。（最高法
    院103年度台抗字第83號裁定意旨參照）。
二、經查，本件聲請人即原告於起訴時主張相對人等人為坐落宜
    蘭縣○○鄉○○○段000地號土地之地上權人，然如附表一至六地
    上權並未定有期限，且原設定地上權之建築物早已滅失，因
    認地上權成立之目的已不存在，爰依民法第833條之1、第76
    7條第1項等規定請求准予終止附表一至六地上權，並請求相
    對人將其中附表一、二、三、六地上權先行辦理繼承登記後
    予以塗銷附表一至六地上權登記等語。經核原告前揭起訴屬
    因地上權涉訟，應依民事訴訟法第77條之4之規定，以該地
    上權1年租金或可視同租金利益之15倍為其訴訟標的價額。
    是本件訴訟標的價額為新臺幣（下同）5,095,085元【計算
    式：〔附表一地上權登記面積為陸厘捌毛參絲（即662.45平
    方公尺，小數點第2位以下四捨五入）×申報地價1,280元/平
    方公尺×年息10%×15〕＋〔附表二、三、四、五地上權登記面積
    為壹分參厘柒毛（即1,328.79平方公尺，小數點第2位以下
    四捨五入）×申報地價1,280元/平方公尺×年息10%×15〕＋〔附
    表六地上權登記面積為陸厘捌毛參絲（即662.45平方公尺，
    小數點第2位以下四捨五入）×申報地價1,280元/平方公尺×
    年息10%×15〕＝5,095,085元，元以下四捨五入】，應繳納第
    一審裁判費為51,490元，惟原告於民國108年12月9日繳納32
    9,856元，有本院自行收納款項收據可參（見本院108年度重
    訴字第93號卷一第5頁），堪認已溢繳278,366元（計算式：
    329,856－51,490＝278,366元），是原告確有溢繳裁判費予本
    院之情事，揆諸前開規定，自應裁定返還之。
三、依民事訴訟法第77條之26第1項，裁定如主文。　　
中　　華　　民　　國　　111 　年　　7 　　月　　29　　日
                  臺灣宜蘭地方法院民事庭
　　　　　　　                審判長法  官  鄭貽馨
　　　　　　　　　　　　　　　      法  官  張軒豪
　　　　　　　　　　　　　　　      法  官  張文愷
以上正本係照原本作成。
如對本裁定抗告，應於裁定送達後10日內向本院提出抗告狀，並
繳納抗告費新臺幣1,000 元。
中　　華　　民　　國　　111 　年　　8 　　月　　2 　　日
                                    書記官　林仁修
附表一
登記次序 0000-000 權利種類 地上權 收件年期 民國38年 字號 字第000880號 登記日期 （空白） 登記原因 設定 權利人 簡阿萬   權利範圍 1分之1   存續期限 不定期限 地租 （空白） 設定權利範圍 陸厘捌毛參絲 其他登記事項 以建築改良物為目的 

附表二
登記次序 0000-000 權利種類 地上權 收件年期 民國38年 字號 字第000179號 登記日期 民國39年9月1日 登記原因 設定 權利人 簡炎生   權利範圍 2分之1   存續期限 （空白） 地租 （空白） 設定權利範圍 壹分參厘柒毛 其他登記事項 以建築改良物為目的 

附表三
登記次序 0000-000 權利種類 地上權 收件年期 民國53年 字號 字第005289號 登記日期 民國53年10月26日 登記原因 繼承 權利人 簡樹欉   權利範圍 4分之1   存續期限 （空白） 地租 （空白） 設定權利範圍 壹分參厘柒毛 其他登記事項 以建築改良物為目的 

附表四
登記次序 0000-000 權利種類 地上權 收件年期 民國77年 字號 字第004357號 登記日期 民國77年5月11日 登記原因 分割繼承 權利人 簡偉芳   權利範圍 8分之1   存續期限 （空白） 地租 （空白） 設定權利範圍 壹分參厘柒毛 其他登記事項 以建築改良物為目的 

附表五
登記次序 0000-000 權利種類 地上權 收件年期 民國77年 字號 字第004357號 登記日期 民國77年5月11日 登記原因 分割繼承 權利人 簡源宏   權利範圍 8分之1   存續期限 （空白） 地租 （空白） 設定權利範圍 壹分參厘柒毛 其他登記事項 以建築改良物為目的 

附表六
登記次序 0000-000 權利種類 地上權 收件年期 民國38年 字號 字第000000號 登記日期 民國43年5月1日 登記原因 設定 權利人 馮永田   權利範圍 1分之1   存續期限 不定期限 地租 （空白） 設定權利範圍 陸厘捌毛參絲 其他登記事項 以建築改良物為目的